臺灣高等法院刑事判決
111年度金上訴字第38號
上  訴  人  臺灣臺北地方檢察署檢察官
被      告  郭星泰




指定辯護人  黃國政律師（義務辯護）
被      告  郭天行




指定辯護人  黃志傑律師（義務辯護）
被      告  吳雅慧




公設辯護人  本院公設辯護人陳德仁
上列上訴人因被告等違反銀行法等案件，不服臺灣臺北地方法院
109年度金訴字第40號，中華民國111年3月21日第一審判決（起
訴案號：臺灣臺北地方檢察署108年度偵字第18626號、109年度
偵字第4245號），提起上訴，本院判決如下：
    主  文
上訴駁回。
    犯罪事實及理由
一、按一部上訴者，其有關係之部分，視為亦已上訴。但有關係
    之部分為無罪、免訴或不受理者，不在此限，刑事訴訟法第
    348條第2項定有明文。原判決就被告郭星泰被訴涉犯組織犯
    罪防制條例第3條第1項前段之發起、主持犯罪組織罪嫌，被
    告郭天行、吳雅慧被訴涉犯組織犯罪防制條例第3條第1項後
    段之參與犯罪組織罪嫌部分，均認為不能證明被告犯罪，而
    為無罪之諭知。檢察官就此並未提起上訴（見本院卷63-65
    、108頁），依前開規定，該部分已判決確定，非屬本院審
    判範圍，均合先敘明。　
二、經本院審理結果，認原判決對被告郭星泰、郭天行、吳雅慧
    被訴涉犯銀行法第125條第1項前段之非法經營銀行業務罪嫌
    為無罪之諭知，核無不當，應予維持，並引用第一審判決書
    關於該部分記載之理由（如附件）。
三、檢察官上訴意旨略以：
  (一)「天天發理財有道」表單上載明：「一、 投資金額為新
      台幣壹萬元整。二、每天投資金額的80%，分給之前投資
      者，按投資單位比例作為紅利分配，投資就有風險，沒新
      投資就沒紅利。三、享受鑑賞期為107年12月5日至107年1
      2月20日之間投資者，並在107年12月5日至108年1月5日之
      間退出者。保證退還99.9%。（即1萬元退還9,999元整，
      但需扣除已領紅利）」等語。證人林麗萍亦證稱：這個「
      天天發理財有道」表單是給業務他們找投資者用的等語；
      證人邱驛媗復證稱：我認識的人像丁燕玲、黃青鳳、陳秋
      瑩有拿到保證書（即天天發理財有道表單）等語；證人黎
      惠竹則證稱：這個「天天發理財有道」表單會給有投資的
      人，當有人要來做投資的時候，會給一張這個表單等語；
      證人周庭誼亦證稱：郭星泰說可以退還扣掉1元之後的投
      資本金，他給10個名額有保證卡，每個業務都分到10個保
      證名額，這樣方便我們業務員開發市場等語。並據被告郭
      星泰於偵查中自承：「(問：前半段的天天發的投資人，
      如果沒有繼續參加天代發的投資，你們怎麼處理？)只扣
      一塊錢及他們之前已領到的利潤，就把剩下的投資款全退
      給他，如果領到的利潤已經超過一開始投資的錢，我們就
      沒有退款」等語。
　(二)被告郭星泰將款項存入金錢革命公司遠東銀行帳戶，以備
      調度，使投資人於投資之初得以保本，公司亦有相當之本
      金因應，使本案之投資計畫可以存續。
　  因此投資人若即早參與投資，甚且可以領取超過本金之紅利
    ，因此眾多之投資人願意捨棄銀行存款利率而加入該投資計
    畫，投入累計上千萬元之資金，進而對社會金融秩序穩定性
    造成潛在難測之高度負面風險，評價上應與未經許可非法經
    營銀行存款業務罪等同視之。原判決為無罪之諭知，其認事
    用法尚嫌未洽，爰提起上訴，請將原判決撤銷，更為適當合
    法之判決云云。
四、然查：
(一)上訴意旨敘及「天天發理財有道」表單部分，原判決已詳載
    尚難認定金錢革命公司業務員是否確有使用表單以招攬不特
    定多數人締約、與銀行法第29條之1規定不符之理由（見原
    判決第17-18頁2.部分）。且該表單（即原判決所稱之鑑賞
    期文件）係處理投資者無投資意願時，後續如何解約之方法
    ，並非「天天發」投資方案之契約目的。是縱依該表單之記
    載，金錢革命公司有返還投資人絕大部分投資款項之義務，
    然此亦與一般債之關係解除契約時，依民法第259條當事人
    雙方回復原狀之原則大致相符，自難反以該解除契約之約定
    ，逕認雙方係以約定返還本金為目的締結契約，而有違反銀
    行法第29條規定收受存款之事實。
(二)原判決已敘明被告郭星泰雖有投入自有資金，然該等款項均
    係本案投資資金，依原判決附表編號1、2之方案條件，該等
    資金原即應作為紅利分配予先前之投資人，並未逸脫該等方
    案之運作條件，且亦無證據證明被告郭星泰有將其投入自有
    資金之事實向不特定大眾宣傳，實難認定金錢革命公司已有
    必然依一定比例分配紅利之預設，自與銀行法第29條之1規
    定「收受存款論」要件不合等情（見原判決第19-21頁4.部
    分）。況該等方案並未對投資人保證返還本金，亦經原判決
    詳細說明其認定之理由（見原判決第16-17頁1.部分）。上
    訴意旨對於原判決之明確論斷於不顧，再以相同之理由，再
    事爭執被告等係以保本作為誘因，使眾多投資人願意捨棄銀
    行存款利率而加入該投資計畫云云，自非可採。
五、綜上所述，原判決就被告郭星泰、郭天行、吳雅慧被訴違反
    銀行法第125條第1項前段之非法經營銀行業務罪嫌，認為不
    能證明其等犯罪，並無違誤，均應予維持。檢察官上訴並無
    理由，應予駁回。　　
據上論斷，應依刑事訴訟法第368條、第373條，判決如主文。
本案經檢察官黃筵銘起訴，檢察官黃思源提起上訴，檢察官張書
華到庭執行職務。
中　　華　　民　　國　　111 　年　　8 　　月　　30　　日
     　　　　　　 刑事第五庭    審判長法　官  王屏夏
                                      法　官  戴嘉清
                                      法　官  林柏泓
以上正本證明與原本無異。
檢察官如不服本判決，應於收受送達後20日內向本院提出上訴書
狀，惟須受刑事妥速審判法第9條限制。其未敘述上訴之理由者
，並得於提起上訴後20日內向本院補提理由書(均須按他造當事
人之人數附繕本)「切勿逕送上級法院」。
刑事妥速審判法第9條：
除前條情形外，第二審法院維持第一審所為無罪判決，提起上訴
之理由，以下列事項為限：
一、判決所適用之法令牴觸憲法。
二、判決違背司法院解釋。
三、判決違背判例。
刑事訴訟法第 377 條至第 379 條、第 393 條第 1 款之規定，
於前項案件之審理，不適用之。
                                      書記官  武孟佳
中　　華　　民　　國　　111 　年　　9 　　月　　4 　　日